臺灣桃園地方法院民事判決　　　　　　 93年度家訴字第125號
原　　　告　丙○○
原　　　告　丁○○
共　　　同
訴訟代理人　李建賢律師
被　　　告　乙○○
法定代理人　甲○○
上列當事人間請求分割遺產事件，本院於民國94年11月10日辯論
終結，判決如下：
    主    文
兩造被繼承人黃素華如附表一之遺產准予分割，分割方法如附表
二所示。
訴訟費用由被告負擔三分之一，餘由原告負擔。
    事    實
甲、原告方面：
一、聲明：如主文第一項所示。
二、陳述略稱：
  (一)兩造之母即被繼承人黃素華於民國（下同）九十二年五月四
    日亡故，遺有如附表一所示之遺產，兩造為其共同繼承人，
    因無法達成遺產分割之協議，故依民法第一千一百六十四條
    之規定，請求分割遺產，分割方法主張應按應繼分比例，由
    三名繼承人各分三分之一的遺產，比較公平。
  (二)原告對台灣銀行桃園分行租用編號第四一○二號保管箱內存
    放之黃金項鍊三條、玉項鍊一條、手鍊一條、珍珠耳環一個
    等物品，訴外人黃麗嬌於鈞院勘驗時主張為其所有，暫寄於
    被繼承人上開保險箱內之事實不爭執。
三、證據：提出土地登記謄本一份、建物登記謄本一份、財產歸
    屬資料清單影本一份、台灣銀行桃園分行客戶所有存款明細
    查詢單一份、財政部台灣省北區國稅局遺產稅證明書影本一
    份、戶籍謄本影本三份為證，並聲請向台灣銀行桃園分行、
    台新國際商業銀行新莊分行與中華郵政股份有限公司桃園南
    門郵局函查被繼承人現金存款餘額，及至台灣銀行桃園分行
    檢視保管箱。
乙、被告方面：
一、聲明：(一)原告之訴駁回；(二)訴訟費用由原告負擔。
二、陳述略稱：
  (一)被告與原告為同母異父手足，被告主張不動產部分由原告繼
    承，現金部分則由被告繼承。不動產部分目前係空屋無人使
    用，對不動產鑑價結果無意見。
  (二)被繼承人所有保管箱內的首飾，是被告法定代理人贈與被繼
    承人，而且還有短少，珠寶與證明文書係一起贈與黃素華，
    此部分珠寶首飾並非被繼承人姊姊黃麗嬌所有，應列入遺產
    ，按估價結果分配。
三、證據：提出聲請函文影本二份為證，並聲請鑑定被繼承人名
    下不動產價格。
丙、本院依職權函詢臺灣銀行桃園分行有關被繼承人於該行之保
    險箱開啟事宜，並向財政部台灣省北區國稅局桃園縣分局調
    取被繼承人遺產稅申報案全卷。
    理    由
一、程序方面：
  (一)按訴狀送達後，原告不得將原訴變更或追加他訴，但「請求
    之基礎事實同一者」、「擴張或減縮應受判決事項之聲明者
    」、「不甚礙被告之防禦及訴訟之終結者」不在此限，民事
    訴訟法第二百五十五條第一項第二款、第三款及第七款定有
    明文。
  (二)本件原告就被繼承人遺產現金存款部分，原請求就台灣銀行
    桃園分行第000000000000號帳戶存款新台幣（
    下同）二百零六萬零二十三元平均分配，嗣追加依該行現有
    存款二百零六萬七千七百六十九元及中華郵政股份有限公司
    桃園南門郵局第000000－0帳戶存款六萬五千三百三
    十九元、台新國際商業銀行第0000000000000
    0帳戶存款一千六百六十元准予分割，並按兩造每人應繼分
    各三分之一之比例分配之，依前揭法條之規定，程序上並無
    不合。
二、兩造為被繼承人之全體繼承人，每人應繼分各三分之一：
  (一)按直系血親卑親屬為除配偶以外之第一順序遺產繼承人，同
    一順序之繼承人有數人時，按人數平均繼承，但法律另有規
    定者，不在此限，此觀諸民法第一千一百三十八條第一款、
    第一千一百四十一條規定自明。
  (二)經查，兩造均為被繼承人黃素華之子女，為法定繼承人，業
    經本院調閱被繼承人遺產稅申報案全卷資料查明無訛，依上
    開規定，兩造每人應繼分各為三分之一。
三、本件原告訴請分割遺產應予准許，分割方法如附表二所示：
  (一)按繼承人有數人時，在分割遺產前，各繼承人對於遺產全部
    為公同共有；繼承人得隨時請求分割遺產，但法律另有規定
    或契約另有訂定者，不在此限。民法第一千一百五十一條、
    第一千一百六十四條定有明文。
  (二)經查，本件兩造在分割系爭遺產前，對於遺產全部為公同共
    有，因系爭遺產並無不能分割之情形，亦無不分割之約定，
    兩造既不能協議分割遺產，原告請求裁判分割系爭遺產，即
    無不合，應予准許。
  (三)再查，兩造各自提出之分割方案，以原告所提出之方案較為
    公平可採，說明如下：
    (1)原告主張由兩造按應繼分即每人各三分之一之比例分割附
      表一之遺產，分割方法如附表二所示，三人分配之遺產內
      容完全一致，符合公平原則，應屬可採。
    (2)被告雖主張因兩造為同母異父之手足，應由原告分得系爭
      不動產，被告分得現金遺產云云，然依青創不動產鑑定股
      份有限公司之鑑價報告內容顯示，系爭不動產於九十二年
      四月間被繼承人死亡前之鑑定價格為三百七十萬元，九十
      四年十月間之價格則為三百九十一萬元，若採被告主張之
      方案，原告二人各自分得之遺產顯然均不到二百萬元之價
      值，而被告分得之現金遺產則在二百十萬元以上，此種分
      割方式有利被告而不利原告，顯失公平，故不足採。
  (四)應特別說明者，被告雖抗辯稱被繼承人除有附表一之遺產外
    ，另被繼承人在台灣銀行桃園分行租用編號第四一○二號保
    管箱內存放之黃金項鍊三條、玉項鍊一條、手鍊一條、珍珠
    耳環一個，亦應列入遺產範圍，按估價結果分配云云，然訴
    外人黃麗嬌於本院現場勘驗系爭保管箱時到場，主張上揭首
    飾為其所有，而勘驗結果發現上揭首飾係置於老成珠銀樓之
    袋子內，其內並放有黃麗嬌七十九年八月二十日保管箱保證
    金收據（參見本院九十四年三月二日勘驗筆錄），顯然被繼
    承人為釐清上揭首飾為黃麗嬌所有，而故意將黃麗嬌之收據
    與上揭首飾放在同一袋子內，被告法定代理人雖稱該等首飾
    為其贈與被繼承人，但未舉證以實其說，不足採信，從而上
    揭首飾非被繼承人所有，自無列入被繼承人遺產予以分配之
    問題。
四、本件事證已臻明確，兩造其餘攻擊防禦方法，經核與判決結
    果無影響，爰不一一論述，附此敘明。
五、據上論結，本件原告之訴為有理由，依民事訴訟法第八十條
    之一、第八十五條第一項前段，判決如主文。
中　　華　　民　　國　　94　　年　  11　　月　  24  　日
                      家事法庭法  官文衍正
上列正本係照原本作成。
如對本判決上訴，須於判決送達後20日內向本院提出上訴狀。
中　　華　　民　　國　　94　　年　  11　　月　  24  　日
                              書記官陳月桂
附表一：（被繼承人黃素華之遺產）
  (一)不動產部分：
    (1)桃園縣桃園市○○段○二○四地號，地目建，面積六○五
      ‧九七平方公尺，權利範圍一萬分之四百五十之土地。
    (2)桃園縣桃園市○○段二四二○建號，門牌號碼：桃園縣桃
      園市○○○街四十三號五樓，總面積九十三‧○八平方公
      尺，權利範圍全部（含附屬建物露台、花台及共同使用部
      分）之房屋。
  (二)現金遺產部分：
    (1)台灣銀行桃園分行第000000000000號帳戶存
      款新台幣貳佰零陸萬柒仟柒佰陸拾玖元（截至九十三年十
      月二十二日止）。
    (2)中華郵政股份有限公司桃園南門郵局第000000－0
      號存簿儲金帳戶存款新台幣陸萬伍仟參佰參拾玖元（截至
      九十四年三月十七日止）。
    (3)台新國際商業銀行第00000000000000帳戶
      存款新台幣壹仟陸佰陸拾元（截至九十四年三月十八日止
      ）。
附表二：（本判決所採遺產分割方法）
  (一)就附表一不動產部分，原告二人及被告各分得應有部分三分
    之一。
  (二)就附表一現金遺產部分，原告二人及被告就各帳戶之存款，
    各分得應有部分三分之一。
